臺灣高等法院刑事裁定
110年度聲再字第538號
聲  請  人 
即受處分人  李林澤


上列聲請人即受處分人因違反毒品危害防制條例案件，對於本院
110年度毒抗字第775號，中華民國110年5月19日所為之第二審確
定裁定（原審案號：臺灣宜蘭地方法院110年度毒聲字第79號）
，聲請重新審理，本院裁定如下：
    主  文
重新審理之聲請駁回。 
    理  由
一、本案聲請人之聲請狀原記載：「刑事聲請回復原狀之狀」，
    案由則為「聲請重新審理」。嗣聲請人已撤回回復原狀，有
    「撤回回復原狀狀」在卷可稽（本院卷第119頁），故本院
    僅就其聲請重新審理部分為審理，先予說明。
二、聲請意旨略以：
　㈠關於臺灣宜蘭地方法院（下稱宜蘭地院）110年度毒聲字第79
    號案件，檢察官聲請觀察勒戒，未予其陳述意見機會，有侵
    害聽審權之虞。又宜蘭地院只根據檢察官的聲請書及證據，
    即認定其應送觀察勒戒，似與正當法律程序有違。
　㈡本案乃民國108年7月30日早上6點多，警方持搜索票到其家裡
    搜索，當時其正在睡覺，警察問毒品在何處，其很配合把毒
    品與吸食器交給警察，警察即以現行犯逮捕，但警察未告知
    逮捕原因，亦未以書面通知其家人。再警察逮捕時，有對其
    上銬，但自其住處到車上，至製作筆錄結束之間，則取下手
    銬，之後要送至地檢署時，再次上銬，此有違反憲法賦予之
    人身自由、公平原則及刑事訴訟法第89條之1之規定。
　㈢翌日警察又來搜索，檢察官任意開拘票、宜蘭地院任意核發
    搜索票，顯然為非法逮捕。於偵訊作證時，檢察官未告知證
    人保護法之秘密證人減免刑責之規定，而是語帶脅迫稱其做
    完證人就沒事了，如此乃違反正當程序。反觀同日與其一起
    作證之女子蔡色如，其到醫院為緩起訴處分之戒癮治療時未
    再見到她，可推論檢察官已予她不起訴處分，則檢察官未給
    聲請人減免刑責，違反平等原則。
　㈣檢察官及檢察事務官未幫其調查有利之證據，且臺灣宜蘭地
    方檢察署（下稱宜蘭地檢署）寄給其之傳票沒有書記官的章
    ，並提供6張宜蘭地檢署傳票影本為證物。
　㈤再者，其遭逮捕時，警方及檢察官均未提及可以聲請法扶律
    師，違反憲法保障之訴訟權。
　㈥其前曾經檢察官為緩起訴處分，惟該緩起訴處分，檢察官並
    未徵得其同意，復以一開始之逮捕程序有違法，則緩起訴處
    分亦屬違法。
　㈦且宜蘭地檢署在聲請人參加一次戒癮治療，就對其實施驗尿
    ，與南投或臺中等其他縣市執行戒癮治療是在完成13次治療
    後才驗尿程序者不同。宜蘭地檢署之戒癮治療制度顯違背戒
    癮治療之用意，導致其被驗到就遭撤銷緩起訴。前面緩起訴
    之程序既有違法，則宜蘭地院110年度毒聲字第79號裁定乃
    沿續緩起訴處分而來，自亦違法。
　㈧檢察官係於110年2月4日向宜蘭地院聲請觀察勒戒，宜蘭地院
    卻至同年4月8日始作成110年度毒聲字第79號裁定，有違觀
    察勒戒條例第3條第1項法院應於檢察官聲請後24小時內為裁
    定之規定。
　㈨另本院110年度毒抗字第775號係於110年5月4日分案，卻遲至
    同月19日始為裁定，亦有違刑事訴訟法第410條第3項，抗告
    法院應於收到卷宗後10日內為裁定之規定，故本案之裁定有
    適用法律錯誤之情形。
　㈩因本院110年度毒抗字第775號裁定未就聲請人於108年7月30
    日遭受非法逮捕後，在宜蘭刑大所做筆錄之錄影，及當日被
    移送至地檢署以證人身分訊問之錄音為調查，茲請求勘驗上
    開警詢及偵訊之錄影。
　本次修法對於施用毒品者，依新修正毒品危害防制條例之刑
    事寬厚政策，為何拘泥於法條之立法理由，而剝奪聲請人獲
    准附命緩起訴之機會？且施用第二級毒品案件，經第二審法
    院裁定觀察、勒戒，被告喪失抗告之機會，非本次修法之原
    意。又施用毒品案件係戕害自身健康行為，為何都要重判，
    觀察勒戒處分並沒有實際療效，只是變相坐牢，且接觸更多
    毒品犯，懇請法官還其清白云云。
　綜上，爰依毒品危害防制條例第20條第1項第5款之規定請求
    重新審理云云。
三、按觀察、勒戒及強制戒治之裁定確定後，有下列情形之一，
    認為應不施以觀察、勒戒或強制戒治者，受觀察、勒戒或強
    制戒治處分之人，或其法定代理人、配偶，或檢察官得以書
    狀敘述理由，聲請原裁定確定法院重新審理：一、適用法規
    顯有錯誤，並足以影響裁定之結果者；二、原裁定所憑之證
    物已證明為偽造或變造者；三、原裁定所憑之證言、鑑定或
    通譯已證明其為虛偽者；四、參與原裁定之法官，或參與聲
    請之檢察官，因該案件犯職務上之罪，已經證明者；五、因
    發現確實之新證據足認受觀察、勒戒或強制戒治處分之人，
    應不施以觀察、勒戒或強制戒治者；六、受觀察、勒戒或強
    制戒治處分之人，已證明其係被誣告者。聲請重新審理，應
    於裁定確定後30日內提起。但聲請之事由，知悉在後者，自
    知悉之日起算。聲請重新審理，無停止觀察、勒戒或強制戒
    治執行之效力。但原裁定確定法院認為有停止執行之必要者
    ，得依職權或依聲請人之聲請，停止執行之；法院認為無重
    新審理之理由，或程序不合法者，應以裁定駁回之，毒品危
    害防制條例第20條之1第1項至第4項前段定有明文。
四、經查：
　㈠聲請人即受處分人（下稱「聲請人」）李林澤前因施用第二
    級毒品案件，經宜蘭地院於110年4月8日以110年度毒聲字第
    79號裁定應送勒戒處所觀察、勒戒，其期間不得逾2月。聲
    請人不服提起抗告，經本院於110年5月19日以110年度毒抗
    字第775號裁定駁回抗告，檢察官及聲請人均於110年5月26
    日收受裁定正本，有送達證書2份在卷可稽（110年度毒抗字
    第775號卷第27、29頁），是該裁定業於110年5月26日確定
    。茲聲請人遲至110年10月12日始具狀提起本件重新審理之
    聲請，顯已逾越上開30日之不變期間。
　㈡聲請意旨以偵查及原審均未給予其陳述意見之機會，有違正
    當法律程序云云。本案係檢察事務官依檢察官之指揮，分別
    於108年9月19日、同年10月7日、109年2月13日、同年4月13
    日、同年5月25日、110年5月3日傳喚聲請人到庭後，告知刑
    事訴訟法第95條所列關於聲請人違反毒品危害防制條例之罪
    名，且告知刑事訴訟法第31條第5項要旨，給予陳述意見之
    機會及聽取其意見（108年度毒偵字第595號卷第19、25～26
    頁、109年度毒偵字第44號卷第17～18頁、109年度毒偵字第1
    69號卷第16～19頁、109年度毒偵續字第2號卷第10～11頁、10
    9年度撤緩毒偵字第77號卷第27～27頁背面），聲請人所為違
    反毒品危害防制條例，檢察事務官已為合義務之告知，未侵
    害聲請人之聽審權。再者，法律並未規定法院在裁定觀察、
    勒戒之前應傳喚聲請人使其陳述意見，且聲請人在收受裁定
    後得以抗告表示不服，故難認原審法院未傳喚聲請人表示意
    見，即認聲請人聽審權未受到合理之保障。
　㈢聲請人指稱警員違法將其上銬帶回派出所，逮捕違法云云。
    本案係司法警察持原審法院核發之搜索票，於108年7月30日
    至聲請人住處執行搜索，有宜蘭地院108年度聲搜字第392號
    搜索票1紙在卷足稽（警刑偵三字第1080040983號卷第8頁）
    ，執行警員亦製有搜索扣押筆錄、扣押物品目錄表，現場扣
    押物之蒐證照片存卷可查（警刑偵三字第1080040983號卷第
    9～13、39頁），足見搜索程序合法，聲請人指稱警員違法搜
    索云云，即失依據。又警員於搜索時，當場扣得吸食器及第
    二級毒品安非他命，有現場扣押物之蒐證照片在卷可稽（警
    刑偵三字第1080040983號卷第39頁），警員乃據以認定聲請
    人為現行犯而對之逮捕，有宜蘭縣政府警察局執行逮捕、拘
    禁告知本人通知書存卷可查（警刑偵三字第1080040983號卷
    第14～15頁），是警員依現行犯將聲請人上銬帶回派出所乙
    節，亦無違法逮捕之情，聲請人指稱警員違法將其上銬帶回
    派出所，逮捕違法云云，自不可採。
　㈣聲請意旨另稱：翌日警察又來搜索，顯為非法逮捕，於偵訊
    作證時，檢察官未告知證人保護法之秘密證人減免刑責之規
    定，且反觀同日與其一起作證之女子蔡色如，可推論檢察官
    已予以不起訴處分，則檢察官未給聲請人減免刑責，違反平
    等原則云云。惟依聲請人所述情形，此應係因他人之案件，
    其以第三人之身分而受搜索及訊問，與本案聲請人是否應受
    觀察、勒戒無關。
　㈤按檢察事務官受檢察官指揮，可詢問告訴人、告發人、被告
    、證人或鑑定人；且檢察官實施偵查，得限期命檢察事務官
    調查犯罪情形及蒐集證據，法院組織法第66條之3第1項第2
    款、刑事訴訟法第228條第2項分有明定，是檢察事務官依檢
    察官指揮，得詢問告訴人、告發人、被告、證人或鑑定人並
    調查犯罪情形。而聲請人所提供之未有書記官印文的傳票6
    張，乃檢察事務官依檢察官之指揮，為詢問當事人而製作之
    文書，書記官並未參與，故僅有檢察事務官及檢察官之職章
    ，而無書記官之印文。聲請人質疑通知之合法性，亦屬無據
    。
　㈥警察於108年7月30日及檢察事務官於108年9月19日、同年10
    月7日、109年2月13日、同年4月13日、同年5月25日、110年
    5月3日詢問時，均有詢問聲請人是否為低收入戶、中低收入
    戶、原住民及告以得選任辯護人之情，有警詢筆錄及偵訊筆
    錄在卷可稽（警刑偵三字第1080040983號卷第1頁、108年度
    毒偵字第595號卷第19、25頁、109年度毒偵字第44號卷第17
    頁、109年度毒偵字第169號卷第16頁、109年度毒偵續字第2
    號卷第10頁、109年度撤緩毒偵字第77號卷第27頁），是聲
    請意旨指稱警、檢均未提及可以聲請法扶律師云云，顯然與
    卷證資料不合而不可採。
　㈦聲請意旨稱其前曾經檢察官為緩起訴處分，惟該緩起訴處分
    ，檢察官並未徵得其同意云云。按毒品危害防制條例第20條
    、第24條規定對於「初犯」及「3年後再犯」毒癮治療方式
    ，採行「觀察、勒戒」與「緩起訴之戒癮治療」並行之雙軌
    模式。又檢察官斟酌個案情節，是否為附條件之緩起訴處分
    ，尚非得認係施用毒品者所享有之權利，或有依其意願選擇
    之餘地，縱被告提出該項聲請，亦僅在促請檢察官注意得否
    予以適用，檢察官並不受被告聲請之拘束。從而，檢察官於
    偵查中縱未就緩起訴處分之相關裁量要件予以訊問，並無違
    反正當法律程序或違反比例原則之裁量違法，難謂有聲請意
    旨所指違反程序之情。聲請人就108年度毒偵字第595號、10
    9年度毒偵字第169、198、44號案件，先後於108年9月19日
    、10月7日、109年2月13日、、4月13日、5月25日檢察事務
    官詢問時，均表示同意參加毒品戒癮治療，且有簽署宜蘭地
    檢署同意參加毒品戒癮治療切結書、毒品戒癮治療轉介單等
    情，有詢問筆錄及上開文書在卷可稽（108年度毒偵字第595
    號卷第19～21、25～26、28頁、109年度毒偵字第44號卷第17
    頁背面～18、19頁、109年度毒偵字第169號卷第16～19頁、10
    9年度毒偵字第198號卷第18～21頁、109年度他字第447號卷
    第4～7頁、109年度毒偵續字第2號卷第10～11、12～13頁），
    聲請意旨指稱其前之緩起訴處分，檢察官並未徵得其同意云
    云，與事實不符。
　㈧依臺灣臺中地方法院檢察署辦理毒品戒癮治療作業要點第8點
    第3款及臺灣南投地方檢察署辦理毒品減害替代療法作業要
    點第9點第5款，均有緩起訴處分期間對接受戒癮治療之被告
    採尿之規定，故聲請人指稱臺中、南投地檢署在完成13次治
    療後才會驗尿云云，實屬無稽。　　
　㈨又聲請意旨稱：檢察官係於110年2月4日向宜蘭地院聲請觀察
    勒戒，宜蘭地院卻至同年4月8日始作成110年度毒聲字第79
    號裁定，有違觀察勒戒條例第3條第1項法院應於檢察官聲請
    後24小時內為裁定之規定。然按「檢察官依毒品危害防制條
    例第20條第1項規定命送勒戒處所執行觀察、勒戒處分者，
    應先向法院聲請裁定，法院應於受理聲請後24小時內為之。
    前項聲請裁定期間，法院得依檢察官之聲請將被聲請人留置
    於勒戒處所。」觀察勒戒處分執行條例第3條第1項、第2項
    定有明文，揆諸上開規定，係指被告若經留置，法院應於24
    小時內就檢察官之聲請為裁定。經查，聲請人前因檢察官於
    108年10月15日以108年度毒偵字第595號為緩起訴處分，緩
    起訴期間自108年11月21日起至110年11月7日止，惟聲請人
    違背預防再犯所為之必要命令，而遭職權撤銷緩起訴，嗣後
    檢察官以書面向原審法院聲請觀察勒戒，則本件自無觀察勒
    戒處分執行條例第3條第1項規定之適用。
　㈩聲請意旨另稱：本院110年度毒抗字第775號係於110年5月4日
    分案，卻遲至同月19日始為裁定駁回，亦有違刑事訴訟法第
    410條第3項，抗告法院應於收到卷宗後10日內為裁定之規定
    ，故本案之裁定有適用法律錯誤之情形云云。然刑事訴訟法
    第410條第3項所定抗告法院應於10日內裁定之規定，係屬訓
    示規定，乃在督促法院儘速辦理，非屬不變期間。故上開裁
    定雖逾10日，仍為合法有效之裁定，聲請人所指尚有誤會。
　聲請意旨復以：本院110年度毒抗字第775號裁定未就聲請人
    於108年7月30日遭受逮捕後之警詢及當時被以證人身分詢問
    之錄音資料調查云云。惟該案聲請人提起抗告時，並未聲請
    調查錄音資料。又聲請人於108年7月30日並未受違法逮捕；
    另聲請人以證人身分接受詢問，則與該聲請觀察勒戒案件無
    關，已如前㈣所述，茲不再贅。
　聲請意旨指：本次修法對於施用毒品者，依新修正毒品危害
    防制條例之刑事寬厚政策，卻剝奪聲請人獲准附命緩起訴之
    機會云云。惟參諸毒品危害防制條例所規定之觀察、勒戒處
    分，其立法意旨在幫助施用毒品者戒除毒癮，該處分之性質
    非為懲戒行為人，而係為消滅行為人再次施用毒品之危險性
    ，目的在戒除行為人施用毒品之身癮及心癮措施；觀察勒戒
    係導入一療程觀念，針對行為人將來之危險所為預防、矯治
    措施之保安處分，以達教化與治療之目的，可謂刑罰之補充
    制度，從而毒品危害防制條例本身所規定之觀察、勒戒及強
    制戒治等保安處分，雖兼具自由刑之性質，卻有刑罰不可替
    代之教化治療作用，是對於施毒者有利不利之認定，端在何
    種程序可以幫助施用毒品之人戒除施用毒品之行為，尚非由
    法院逕行認定緩起訴戒癮治療係對施用毒品者係較有利。
五、綜上所述，本件聲請人聲請重新審理，已逾越上開30日之不
    變期間；且依聲請人之主張及提出之證據，均不足以動搖原
    確定裁定之認定。聲請人僅憑前詞，提起本件重新審理之聲
    請，為無理由，應予駁回。
據上論斷，應依毒品危害防制條例第20條之1第4項前段，裁定如
主文。
中　　華　　民　　國　　110 　年　　12　　月　　15　　日
                  刑事第七庭    審判長法  官  孫惠琳
                                      法  官  連雅婷
                                      法  官  張育彰
以上正本證明與原本無異。
不得抗告。
                                      書記官  蔡麗春
中　　華　　民　　國　　110 　年　　12　　月　　15　　日